# 并购基金的处理

提问人：kate1203 时间：2016-07-05 09:52:44
陈版好：我公司成立一支并购基金，我公司为基金的GP（一般合伙人），基金拟向银行配资，银行为LP（有限合伙人），公司可以决定基金的使用用途和相关回报。公司欲使用此基金并购另一家公司，并达到控制。请问 1 、基金的账务处理，是否计入以公允价值变动计入当期损益的金融资产？或者其他？； 2 、我公司是否可以在财务报表上合并被控制的另一家公司，如果可以合并则与直接控制另一家公司的合并有什么不同呢？

回答人：chenyiwei
GP在该基金中持有份额的比例多大？一般情况下GP的持有份额比例较低，多数是代理人角色，一般由专业的投资管理公司担任，GP控制并购基金的可能性并不大。 如果是上市公司，其本身不能担任GP，但可以设立子公司担任GP。这种情况下子公司是不能将该基金纳入合并报表范围的，但上市公司可能会满足将该基金及其所投资的公司纳入合并报表范围的条件。
一般认为，上市公司（或其子公司，下同）参与并购基金，同时具有以下特征的，通常应认为上市公司对该并购基金具有控制权，应将该并购基金及该基金所控制的被投资企业纳入上市公司的合并报表范围： 1 、上市公司是该基金的唯一劣后级LP（或持有绝大部分劣后级LP份额），其他LP都是寻求有保证的固定回报的财务投资者（优先级LP），由此上市公司享有或承担了该基金运作中的全部（或绝大部分）剩余风险和报酬，该基金回报的可变性基本集中于上市公司所持基金份额，其他LP的本金安全和约定收益可获得较高程度的保障。 2 、该并购基金的设立目的就是服务于上市公司的并购需求，为上市公司的对外并购提供杠杆融资，上市公司主导和参与了其设立和架构设计，该基金的投资方向集中于上市公司的同行业和上下游行业（或者上市公司拟进入的其他行业），可以为上市公司实现并购的协同效应。 3 、虽然设有普通合伙人（GP），但GP所占份额很低，基本可以认为GP属于《企业会计准则第 33 号——合并财务报表（ 2014 年修订）》所指的“代理人”。虽然名义上GP拥有广泛的决策权力，包括在投资决策委员会或类似机构的多数表决权或否决权，但其权力实际上归属于作为主要责任人的上市公司。上市公司通过其自身作为劣后级LP的权力，以及通过作为代理人的GP所持有的权力，实质上主导了该基金的投资进入和退出决策。 4 、上市公司能够控制该基金的投资退出渠道，例如约定基金一旦投资，则过一段时间后上市公司应向基金收购该投资，或者在基金退出时拥有优先购买权等。其退出时的收购作价安排足以保证优先级LP的出资本金安全和获取约定收益。
请注意：上述分析只是一般性的讨论，具体情况还应个案分析，不能认为不满足上述条件中的部分条件，就一定可以不将该并购基金纳入上市公司的合并报表范围。
如果认为上市公司能够控制该基金，则应将该基金及其所控制的被投资企业纳入上市公司的合并报表范围。在该上市公司的合并报表层面，对于优先级LP的出资和约定收益，即使其由第三方（如本案例中上市公司的大股东）而不是上市公司本身提供担保，也应当列报为负债；应支付给优先级LP的投资回报应确认为利息支出。其原因是此类优先级LP的出资额不论在该基金自身的报表中，还是在作为该基金的控制方的上市公司的合并报表中，都满足《企业会计准则第 37 号——金融工具列报（ 2014 年修订）》第二章所规定的金融负债定义和确认条件。

提问人：kate1203 时间：2016-07-06 09:37:07
对不起我上面写错了。我公司的确是LP,是劣后级的。GP是另外一基金公司。银行是LP的优先级。能再解释一下为什么支付给优先级LP的投资回报要确认为利息支出吗？优先级的出资额是如何满足金融负债的确认条件的？另外我公司的个别报表层面是不需要确认利息支出的吧？

回答人：chenyiwei
因为优先级有固定时间的偿还要求，因此属于需通过交付现金来清偿的金融负债。母公司个别报表层面，如果约定的回购价格等于原始出资，则可以不确认利息支出；如果有差额的，则差额在回购前的期间内确认为利息支出。

回答人：chenyiwei
因为优先级LP的出资是负债，根据 2014 年修订后金融工具列报准则第二十一条规定，其回报应计入损益，即利息支出。

提问人：kate1203 时间：2016-07-07 16:15:57
请问设立这只基金在母公司报表层面是计入长投吗？

回答人：chenyiwei
一般放在其他非流动资产中，因为投资对象不是公司制企业的股权。

提问人：SHU 深海的鱼 时间：2017-11-08 13:42:12
请问基金清算时将基金投资的公司股权 分配给基金控制方是按照转让来交税吗？那与公司不通过基金直接持有被投资公司有什么优势

回答人：chenyiwei
基金作为合伙企业本身不是纳税主体，纳税本来就是穿透到各合伙人层面进行的。

提问人：SHU 深海的鱼 时间：2017-11-10 09:29:28
如果是合营或者联营基金的话也是放其他非流动吗？那么公允价值变动怎么考虑

回答人：chenyiwei
也是。如果明确为合营或联营的，就应当以权益法核算了，基金对外投资的公允价值变动中归属与本企业的份额体现在权益法核算的投资收益和其他综合收益中。

提问人：呼叫帮助 时间：2018-07-27 14:26:14
一投资公司主营业务为以劣后级资金参与定向增发资产管理计划，该计划锁定期为12-18个月，即在 12 个月后至 18 个月前寻适合的股价抛售，所得收入需按以下顺序分配： 1 、支付给资产管理公司的托管费，管理费等； 2 、支付给优先级别的本金及固定收益；之后剩余的利润（或超额利润（当股价高时），或超额亏损（当股价低时））在各劣后级资金之间按出资比例分成。在持有时间，以月末收盘价确认公允价值变动损益或是以资产管理公司出具的劣后级《净值报告》确认。 目前分析如下： 1 、持有期限超过一年，（持有期内不能退出，无法交易），但一定且必须在 18 个月前退出计划；适用”非流动资产“ 2、持有目的明确，即在二级市场赚取超额利润，承担高风险，享受高收益；适用”交易性金融资产“或”以公允价值计量且其变动计入当期损益的金融资产“ 2、公允价值确认依据来源明确，或股市收盘价，或净值报告；适用”交易性金融资产“或”以公允价值计量且其变动计入当期损益的金融资产“ 请教陈版，该项资管计划的份额，是计入”以公允价值计量且其变动计入当期损益的金融资产“或是”可供出售金融资产“？

回答人：chenyiwei
两者均可，没有明确界限，但最好与资管计划自身报表中对投资的分类一致。

提问人：呼叫帮助 时间：2018-07-28 11:49:14
根据 22 号金融工具准则的规范：“以公允价值计量且其变动计入当期损益的金融资产或金融负债，可以进一步分为交易性金融资产或金融负债和直接指定为以公允价值计量且其变动计入当期损益的金融资产或金融负债。 满足以下条件之一的金融资产或金融负债，应当划分为交易性金融资产或金融负债: 1、取得该金融资产或承担该金融负债的目的，主要是为了近期内出售、回购或赎回。 2 、2.属于进行集中管理的可辨认金融工具组合的一部分，且有客观证据表明企业近期采用短期获利方式对该组合进行管理。在这种情况下，即使组合中有某个组成项目持有的期限稍长也不受影响。其中，“金融工具组合”指金融资产组合或金融负债组合。 除混合工具以外的金融资产或金融负债，只有直接指定能够产生更相关的会计信息，才能将其直接指定为以公允价值计量且其变动计入当期损益的金融资产或金融负债。符合以下条件之一，就表明直接指定能够产生更相关的会计信息: 企业的风险管理或投资策略的正式书面文件已载明，该金融资产组合、该金融负债组合或该金融资产和金融负债组合，以公允价值为基础进行管理、评价并向关键管理人员报告。 此项条件着重企业日常管理和评价业绩的方式，而不是关注金融工具组合中各组成部分的性质。 例如，风险投资机构、证券投资基金或类似会计主体，其经营活动的主要目的在于从投资工具的公允价值变动中获取回报，它们在风险管理或投资策略的正式书面文件中对此也有清楚的说明。在这种情况下，应将该组合进行指定。 企业持劣后级的目的是为了从投资工具的公允价值变动中获取回报，虽然期限超过了 12 个月，也没有活跃的交易的市场，但仍可以按cas22 的规定直接指定为FVTP。 陈版，我按照这个处理没有问题吧？

回答人：chenyiwei
可以。报表上列报为其他非流动金融资产。